【裁判字號】    97,消債更,290
【裁判日期】    980306
【裁判案由】    更生
【裁判全文】
臺灣桃園地方法院民事裁定           97年度消債更字第290號
聲  請  人
即  債務人  甲○○
上列當事人聲請消費者債務清理事件，本院裁定如下：
    主  文
債務人甲○○自民國98年3月10日下午5時起開始更生程序。
命司法事務官進行本件更生程序。
    理  由
一、按法院開始更生程序之裁定，應載明其年、月、日、時，並
    即時發生效力。又法院裁定開始更生或清算程序後，得命司
    法事務官，進行更生或清算程序，必要時，得選任律師、會
    計師或其他適當之自然人或法人一人為監督人或管理人。消
    費者債務清理條例第45條第1 項、第16條第1 項分別定有明
    文。
二、本件債務人聲請意旨略以：債務人前於民國95年5 月25日依
    照中華民國銀行公會會員辦理消費金融案件無擔保債務協商
    機制與香港上海匯豐銀行成立協商，協商條件為月付新台幣
    （下同）32,836元、利率6.88% ，惟因債務人遽逢景氣低靡
    ，自95年7 月4 日失業，於96年3 月起改經營販賣烤地爪小
    生意，但扣除日常生活必需費用後，已無法負荷還款債務，
    故債務人無法繼續履行原協商條件，顯係因非可歸責於己之
    事由致履行有重大困難。而其無擔保或無優先權之債務總額
    未逾1,200 萬元，復未經法院裁定開始清算程序或宣告破產
    ，爰請求准予裁定開始更生等語。
三、按消費者債務清理條例之立法意旨，乃在幫助經濟上陷於困
    境之債務人，藉由更生清算程序，走出經濟困境，重新開始
    新的人生，以實現憲法保障人民生命權之目的。查：債務人
    主張之事實，業據提出財產及收入狀況說明書、勞工保險被
    保險人投保資料表、水電費收據、電信應收話費查詢表及收
    據、財產歸屬清單、95年度及96年度綜合所得稅各類所得清
    單、協議通知書、無擔保債務還款計畫書、財團法人金融聯
    合徵信中心前置協商專用債權人清冊、土地建物所有權狀、
    法院查封登記函、房屋租賃契約書、切結書、每日生活支出
    明細表等為證，經核屬實。而債務人於95年5 月25日依中華
    民國銀行公會會員辦理消費金融案件無擔保債務協商機制與
    最大債權金融機構香港上海匯豐銀行成立之協商條件為月付
    32,836元，惟依債務人協商當時之每月薪資約53,200元左右
    （見聲請人之履行有重大困難申明書），固可依約履行清償
    債務，惟債務人自95年7 月間失業之後，收入遽減，依債務
    人95年、96年度綜合所得稅各類所得資料觀之，其95年度收
    入為1,000 元、96年度收入42,000元，而債務人現所從事之
    工作是販賣烤地爪小生意，每月收入約23,000元，（見本院
    97年11月27日訊問筆錄），顯然綜合所得稅各類所得資料無
    法判斷債務人實際所得數額，應以債務人自承之收入所得較
    正確可採。再者，扣除債務人支出房租及每月生活必需支出
    之費用，以債務人現時全部收入計算，顯不敷繳納原協商條
    件之金額，可見債務人於協商後，因遽逢景氣低靡，收入銳
    減，無法繼續履行協商債務一事為真實，應可認其已符合消
    費者債務清理例第151 條第5 項「因不可歸責於己之事由，
    致履行顯有重大困難」之規定。復依債務人提出之全國財產
    稅總歸戶財產清單觀之，債務人名下雖有不動產，但其上設
    有抵押債權，因無法清償貸款，現已由抵押債權人聲請法院
    查封拍賣中，以其拍賣所定之底價金額與抵押債權額數比較
    ，顯已不足清償擔保債權，故債務人此部分財產顯無法供做
    清償無擔保債務之用。綜上所述，堪認本件債務人確有不能
    清償債務之情事。此外，本件又查無債務人有消費者債務清
    理條例第6 條第3 項、第8 條或第46條各款所定駁回更生聲
    請之事由存在，則債務人聲請更生，應屬有據；並依首揭規
    定命司法事務官進行本件更生程序。
三、爰裁定如主文。
中    華    民    國    98    年    3     月    6     日
                  民事第一庭  法  官  潘進柳
上為正本係照原本作成
本件不得抗告
本裁定已於民國98年3月10日時公告。
中    華    民    國    98    年    3     月    10    日
                              書記官  谷貞豫


司法院資訊處製作；財團法人民間司法改革基金會備份。
